【裁判字號】    98,上易,72
【裁判日期】    980527
【裁判案由】    損害賠償
【裁判全文】
臺灣高等法院高雄分院民事判決          98年度上易字第72號
上  訴  人
即被上訴人  乙○○
訴訟代理人  洪文佐律師
被上訴人
即上訴人    輝鴻船業股份有限公司
法定代理人  丁○○
                        號
被上訴人
即上訴人    甲○○
前列二人共同送達代收人丙○○
上列當事人間請求損害賠償事件，上訴人對於民國98年1 月22日
臺灣屏東地方法院96年度訴字第498 號第一審判決提起上訴，本
院於98年5 月20日言詞辯論終結，判決如下：
    主  文
原判決關於命輝鴻船業股份有限公司、甲○○連帶給付超過新臺
幣參拾伍萬肆仟參佰伍拾參元及自民國九十六年十一月二日起至
清償日止，按週年利率百分之五計算之利息部分，及該部分假執
行之宣告，暨負擔訴訟費用之裁判均廢棄。
上開廢棄部分，乙○○在第一審之訴駁回。
輝鴻船業股份有限公司、甲○○其餘上訴駁回。
乙○○上訴駁回。
第一審關於命輝鴻船業股份有限公司、甲○○負擔訴訟費用部分
，及第二審訴訟費用關於輝鴻船業股份有限公司、甲○○上訴部
分，由輝鴻船業股份有限公司、甲○○負擔三分之二，餘由乙○
○負擔。第二審訴訟費用關於乙○○上訴部分，由乙○○負擔。
    事實及理由
一上訴人輝鴻船業股份有限公司法定代理人業於98年3 月3 日變
  更為丁○○，有股份有限公司變更登記表可稽（見本院卷第63
  頁），業經丁○○聲明承受訴訟，核無不合，應予准許。
二上訴人乙○○起訴主張：上訴人甲○○係上訴人輝鴻船業股份
  有限公司（下稱輝鴻公司）之受僱人，於民國95年5 月27日上
  午11時許，因執行職務，在屏東縣東港鎮○○路利益碼頭，駕
  駛推砂機堆放物品時未依規定倒車，竟輾過乙○○之左腳，致
  其受有左踝、足背部嚴重大範圍撕裂傷合併足背動脈斷裂及左
  足跟骨骨折之傷害（下稱系爭事故）。甲○○因而經原審刑事
  庭以96年度簡上字第247 號判處業務傷害罪刑有期徒刑4 月，
  減為有期徒刑2 月確定。乙○○因甲○○上開不法侵害，支出
  醫療費用新臺幣（下同）33,357元，並長達8 個月無法工作，
  損失126,720 元。又左踝關節因之難以恢復原有功能，勞動力
  減損率為76.9% ，勞動能力至少減少2 分之1 ，因至年滿60歲
  退休尚有11年（47年11月5 日出生），以每月15,840元計算並
  扣除中間利息後，自得一次請求654,987 元。另乙○○因前述
  傷害，無論在精神上或肉體上均受有極大之痛苦，併請求賠償
  非財產上之損害100 萬元，以資慰藉。輝鴻公司為甲○○之僱
  用人，應與甲○○連帶負損害賠償責任，爰依侵權行為之法律
  關係提起本訴等語。求為判決：(一)輝鴻公司、甲○○應連帶給
  付乙○○1,815,304 元，及自起訴狀繕本送達翌日，即96年11
  月2 日起至清償日止，按週年利率5%計算之利息。(二)願供擔保
  准予宣告假執行。（原審判命輝鴻公司、甲○○應連帶給付乙
  ○○630,090 元，及自96年11月2 日起至清償日止，按週年利
  率5%計算之利息，經輝鴻公司、甲○○聲明不服，乙○○僅就
  其中270,038 元聲明不服，其餘部分業已確定）於本院聲明：
  (一)原判決關於駁回乙○○後開第二項之訴部分之裁判廢棄。(二)
  輝鴻公司、甲○○應連帶給付乙○○270,038 元。(三)輝鴻公司
  、甲○○之上訴駁回。
三上訴人輝鴻船業股份有限公司、甲○○則以：系爭事故發生地
  點位於輝鴻公司之作業區內，輝鴻公司前法定代理人蔡福氣曾
  提醒乙○○勿至該處販賣小琉球環島車票及機車票，以免發生
  危險，且乙○○應在候船室販賣小琉球環島車票及機車票，卻
  沿路兜售，並侵入輝鴻公司作業區內，致發生系爭事故，其對
  於損害之發生顯然與有過失達40% ，應依民法第217 條第1 項
  之規定，減免賠償金額。又乙○○請求賠償8 個月無法工作之
  損失，並無依據，且乙○○早已痊癒，受傷5 個月後即四處販
  賣小琉球環島車票及機車票，可見其勞動能力並無減損，縱認
  其左踝關節背屈功能受限，行動走路受影響無法長久站立或行
  走，亦至多減損勞動能力23.07%，非76.9% 。另乙○○之傷勢
  並非難以復原，竟請求賠償慰撫金40萬元，自屬過高等語置辯
  。於本院聲明：：(一)原判決關於命輝鴻公司、甲○○連帶給付
  630,090 元部分，及該部分假執行之宣告，暨訴訟費用之裁判
  均廢棄。(二)上開廢棄部分，乙○○在第一審之訴及其假執行之
  聲請均駁回。(三)乙○○之上訴駁回。
四本件所不爭執之事項：
(一)甲○○係輝鴻公司僱用之船員，於95年5 月27日上午11時許，
  因執行職務，在屏東縣東港鎮○○路利益碼頭，駕駛推砂機堆
  放物品（裝雞蛋之塑膠箱），於倒車時撞及於快車道之乙○○
  ，其車輪並輾過乙○○之左腳，致乙○○受有左踝、足背部嚴
  重大範圍撕裂傷合併足背動脈斷裂及左足跟骨骨折之傷害。甲
  ○○業經原審刑事庭以96年度簡上字第247 號判處業務傷害罪
  刑有期徒刑4 月，減為有期徒刑2 月，如易科罰金以銀元300
  元即新臺幣900 元折算1 日確定。
(二)乙○○因受前述傷害，已支出醫療費用33,357元。
(三)如乙○○喪失或減損工作能力，則以每月薪資15,840元計算。
(四)乙○○為國中畢業，以代賣小琉球環島車票及機車票抽成營生
  ，名下有3 筆土地（總值92,884元）及1 輛汽車；甲○○為高
  中畢業，受僱於輝鴻公司擔任貨船船員，95年月薪平均為23,1
  75元，名下有土地2 筆及房屋1 棟（納稅資料記載總值為471,
  974 元）；輝鴻公司經營近海貨物運輸業，資本額為270 萬元
  ，有「利益號」貨船及汽車1 輛。
五協商整理本件爭點如下：
(一)乙○○對於本件損害之發生是否與有過失？若是，其過失比例
  為何？
(二)乙○○依侵權行為法律關係請求輝鴻公司、甲○○連帶給付8
  個月工作損失126,960 元、減少勞動能力之損害340,051 元，
  及非財產上之損害400,000 元，是否過高？
六乙○○對於本件損害之發生是否與有過失？若是，其過失比例
  為何？
(一)按行人應在劃設之人行道行走，在未劃設人行道之道路，應靠
  邊行走，並不得在道路上任意奔跑、追逐、嬉戲或坐、臥、蹲
  、立，阻礙交通，道路交通安全規則第133 條定有明文。次按
  動力機械行駛於道路時，應遵守本章汽車行駛管理各項規定；
  汽車迴車前，應暫停並顯示左轉燈光或手勢，看清無來往車輛
  ，並注意行人通過，始得迴轉，道路交通安全規則第83條之1
  第5 款、第106 條第5 款亦定有明文。因本件系爭事故發生時
  係甲○○駕駛推砂機，於倒車時撞及行人乙○○，為兩造所不
  爭執（見本院卷第55頁、第70頁），則兩造之過失自應以上開
  道路交通安全規則定之。
(二)經查：輝鴻公司所屬「利益號」貨船，經營屏東縣東港至小琉
  球航線之貨運業務，該船停靠於東港漁港貨船碼頭，其裝卸貨
  物區位於該船停泊席後方起算至朝隆路旁，該地坐落東港鎮○
  ○段1559地號，為都市計畫東港漁港港區範圍內之倉儲用地，
  其產權屬國縣共有等情，有屏東縣政府97年7 月9 日屏府工土
  字第0970130360號函及所附港區平面示意圖、地籍圖謄本可稽
  （見原審卷第164 頁至第166 頁）。又依上開港區平面示意圖
  及地籍圖謄本所示，朝隆路坐落屏東縣東港鎮○○段1559-46
  及0000-000地號土地，路寬約20公尺，且朝隆路與輝鴻公司之
  作業區（即裝卸貨物區）間有加蓋之排水溝，寬約110 公分，
  排水溝旁（靠近作業區該側）並豎立鐵杆懸掛鐵鍊以為區隔一
  節，業經原審法院勘驗明確，有勘驗筆錄及照片附卷可憑（見
  原審卷第48頁至第51頁、第54頁至第58頁、第192 頁至第194
  頁），足認排水溝外（即以南部分）之道路已非屬輝鴻公司之
  作業區。再者，乙○○主張其係在白實線南邊60公分處（車道
  內）遭甲○○駕怪手撞擊，而甲○○及輝鴻公司則主張撞擊處
  在白實線北邊170 公分處（距離排水溝141 公分），足認系爭
  事故之地點已在排水溝外之道路，則乙○○自未在輝鴻公司之
  作業區內被撞及。
(三)次查：乙○○於系爭事故發生時係為販賣小琉球環島車票及機
  車票，而站立在外側車道上，當時尚有其他同業在該處賣票一
  節，業經乙○○於原審自承明確（見原審第40頁），足認乙○
  ○當時雖行走在道路，卻未快速通過該區域，而係經過時暫時
  站立於外側車道上。又甲○○駕駛動力機械推砂機作業時既因
  倒車迴轉，而進入道路，本應看清無來往車輛及行人通過，始
  得迴轉，詎甲○○未見站立在道路上售票之乙○○，逕予倒車
  迴轉，則揆諸上開規定，甲○○駕車迴轉時，未禮讓行人，自
  屬有過失；而乙○○行走於車道本即應快速通過，不得站立於
  道路上阻礙交通，其竟與同業多人站立在該處賣票，則揆諸首
  揭說明，亦有過失。惟因甲○○應禮讓乙○○，故本院認兩造
  之過失仍以甲○○較重，應負60% 之過失責任。
七乙○○依侵權行為法律關係請求輝鴻公司、甲○○連帶給付8
  個月工作損失126,960 元、減少勞動能力之損害340,051 元，
  及非財產上之損害400,000 元，是否過高？
(一)按不法侵害他人之身體或健康者，對於被害人因此喪失或減少
  勞動能力或增加生活上之需要時，應負損害賠償責任；不法侵
  害他人之身體而情節重大者，被害人雖非財產上之損害，亦得
  請求賠償相當之金額，民法第193 條第1 項、第195 條第1 項
  前段定有明文。次按受僱人因執行職務，不法侵害他人之權利
  者，由僱用人與行為人連帶負損害賠償責任，民法第188 條第
  1 項前段亦有明文。
(二)經查：乙○○因系爭事故而至安泰醫療社團法人安泰醫院（下
  稱安泰醫院）診治，自95年5 月27日起至95年6 月29日止共住
  院33日，其間於95年5 月27日接受左足背動脈接合手術，於95
  年5 月27日及95年6 月6 日接受清創手術，於95年6 月10日接
  受補皮手術，手術後踝關節攣縮疤痕粘連，出院後改門診復健
  治療，當時需利用輔助器下床走動一節，有兩造不爭執其真正
  之安泰醫院95年7 月8 日、95年10月31日診斷證明書、安泰醫
  院96年11月13日96東安醫字第0707號函、97年7 月11日97東安
  醫字第0463號函及病歷可憑（見原審附民第7 頁、第8 頁、原
  審卷第37頁、第156 頁、第88頁至第90頁、本院卷第69頁），
  足認乙○○自系爭事故發生後住院至出院時止，均無法工作。
(三)次查：乙○○於95年10月31日就診時，經醫師診斷原左足背動
  脈斷裂及左足跟骨骨折手術後，乃併發踝關節攣縮、疤痕粘連
  ，醫囑建議持續復健治療一節，有安泰醫院該日診斷證明書可
  憑（見原審附民第8 頁），佐以乙○○於95年12月18日已可親
  自前往臺灣屏東地方法院檢察署告訴甲○○過失傷害，有該日
  訊問筆錄可證（見臺灣屏東地方法院檢察署95年度他字第2252
  號偵查卷第11頁至第13頁），甲○○及輝鴻公司復自認乙○○
  於系爭事故發生後5 個月即出現兜售車票等語（見本院卷第72
  頁），據此自應認乙○○無法工作之時期為5 個月。因兩造同
  意如乙○○喪失或減損工作能力，則以每月薪資15,840元計算
  （見本院卷第55頁、第70頁），故乙○○無法工作之損失即為
  79,200元（15,840元×5 ＝79,200元）。
(四)至乙○○主張無法工作之時期達8 個月等語，並以安泰醫院之
  就診病歷及診斷證明書為憑（見原審卷第228 頁）。惟查：乙
  ○○出院後即門診復健治療，醫師無法依其就診情形判斷無法
  工作之時期一節，有安泰醫院97年7 月11日97東安字第0463號
  函暨病歷附卷可佐（見原審卷第156 頁至第159 頁），自無從
  僅以乙○○曾至安泰醫院就診病歷及診斷證明書認定其無法工
  作之時期達8 個月。是以，其上開主張逾5 個月部分並不足採
  。
(五)又查：乙○○於97年2 月18日經安泰醫院檢查左踝關節之活動
  範圍約剩30度，因左踝關節背屈功能受限，行動走路受影響無
  法長久站立或行走，且踝關節恢復為原有功能機會小，又因足
  背疤痕攣縮，導致左足功能障礙一節，有兩造不爭執其真正之
  安泰醫院97年4 月29日97東安醫字第0267號函、97年8 月4 日
  東安醫字第0530號函、高雄醫學大學附設中和紀念醫院97年5
  月5 日高醫附行字第0970001398號函在卷可據（見原審卷第87
  頁、第91頁、第99頁至第100 頁、第168 頁、第171 頁），足
  見乙○○左踝關節存有運動功能障礙。佐以甲○○及輝鴻公司
  復不爭執乙○○左踝關節存有運動功能障礙屬勞工保險殘廢給
  付標準表所載「一下肢三大關節中，有一大關節遺存運動障害
  」，為13級殘廢（見原審卷第187 頁），因安泰醫院僅檢測乙
  ○○左踝關節之活動範圍約剩30度，較諸正常活動範圍60度至
  70度為少，而無法判斷其減損工作能力之比例，有上開97東安
  醫字第0267號函可憑。本院乃審酌勞工保險殘廢給付標準表將
  身體障害之狀態自永久喪失勞動能力至部分喪失機能分為15等
  級，再以乙○○工作之性質為兜售小琉球環島車票及機車票，
  固須行走站立，致該身體障害之狀態對其勞動能力將有減損，
  惟仍以口語推銷能力為主，其左足之運動功能障礙尚不致重大
  妨礙其工作能力，因認其減少勞動能力之程度為10% 。又查乙
  ○○為47年11月5 日出生，系爭事故發生後喪失工作能力5 個
  月，自95年10月27日起工作減損勞動能力算至年滿60歲即107
  年11月5 日止，為11年又10日，乙○○僅請求一次給付11年減
  少勞動能力之損失（見原審卷第206 頁），自應准許。另自95
  年10月27日起至本院宣判確定日止，共計2 年7 月（即21月）
  ，乃已到期，自無庸扣除中間利息，其減少工作能力之損失即
  為33,264元（15,840元×21月×10% ＝33,264元），其餘111
  月（11年×12月－21月＝111 月）依霍夫曼計算法扣除中間利
  息後，應為144,768 元（15,840元×111 月×霍夫曼系數91.0
  0000000 ×10% ＝144,768 元，元以下四捨五入），全部減少
  工作能力之損失共計178,032 元。
(六)乙○○因甲○○之過失受傷，自95年5 月27日起至95年6 月29
  日止共住院33日，復經長期復健，業如前述，足認甲○○此侵
  權行為之情節確屬重大。又乙○○為國中畢業，以代賣小琉球
  環島車票及機車票抽成營生，名下有3 筆土地（總值92,884元
  ）及1 輛汽車；甲○○為高中畢業，受僱於輝鴻公司擔任貨船
  船員，95年月薪平均為23,175元，名下有土地2 筆及房屋1 棟
  （納稅資料記載總值為471,974 元）；輝鴻公司經營近海貨物
  運輸業，資本額為270 萬元，有「利益號」貨船及汽車1 輛等
  節，為兩造所不爭執，且有兩造稅務電子閘門財產所得調件明
  細表、公司基本資料查詢在卷可憑（見原審卷第15頁至第22頁
  ），是以本院審酌上開情事，認乙○○請求賠償之非財產上損
  害賠償30萬元尚屬適當，超過部分尚無所據。
(七)末按損害之發生或擴大，被害人與有過失者，法院得減輕賠償
  金額，或免除之，民法第217 條第1 項定有明文。因乙○○行
  走於車道未快速通過而站立於道路上阻礙交通，亦有過失，且
  甲○○應負60% 之過失責任，均如前述，則乙○○得請求之醫
  療費用33,357元、無法工作損失79,200元、減少工作能力損失
  17 8,032元、非財產上損害賠償30萬元，共計590,589 元，乃
  應減輕甲○○40% 之賠償責任，又輝鴻公司為甲○○之僱用人
  ，甲○○既因執行職務，不法侵害乙○○之權利，則揆諸上開
  說明，自應由僱用人輝鴻公司與行為人甲○○連帶賠償乙○○
  354,353元（590,589元×60%＝354,353元）。
八綜上所述，乙○○本於侵權行為之法律關係，請求輝鴻公司與
  甲○○連帶給付1,815,304 元及自96年11月2 日起至清償日止
  ，按週年利率5%計算之法定遲延利息，其中354,353 元及法定
  遲延利息部分，為有理由，應予准許，逾此所為請求，為無理
  由，應予駁回。原審判命輝鴻公司與甲○○連帶給付630,090
  元及法定遲延利息，而駁回乙○○其餘之訴，關於原審判命輝
  鴻公司與甲○○連帶給付354,353 元及法定遲延利息部分，核
  無不當，輝鴻公司與甲○○上訴意旨指摘原判決此部分不當，
  求予廢棄改判，為無理由，應駁回其上訴。又乙○○上訴請求
  輝鴻公司與甲○○再連帶給付270,038 元，乃逾上開應准許之
  部分，自不應准許，已如上述，其請求為無理由，原審為其敗
  訴之判決，並無違誤，乙○○就此部分所為之上訴，為無理由
  ，應併予駁回。
九據上論結，本件甲○○、輝鴻公司之上訴為一部有理由，一部
  無理由；乙○○之上訴為無理由，依民事訴訟法第450 條、第
  449 條第1 項、第79條、第78條，判決如主文。
中    華    民    國    98    年    5     月    27    日
                            民事第四庭
                                審判長法官  蔡文貴
                                法      官  黃科瑜
                                法      官  謝靜雯
以上正本證明與原本無異。
本件不得上訴。
中    華    民    國    98    年    5     月    27    日
                                書  記  官  唐奇燕


司法院資訊處製作；財團法人民間司法改革基金會備份。
